臺灣基隆地方法院刑事判決　　　　　　　 96年度易字第596號
公　訴　人　臺灣基隆地方法院檢察署檢察官
被　　　告　乙○○
上列被告因違反毒品危害防制條例案件，經檢察官提起公訴（96
年度毒偵字第1789、2075號），被告並於準備程序進行中為有罪
之陳述，本院乃裁定以簡式審判程序進行審理，並判決如下：
    主  文
乙○○施用第二級毒品，累犯，處有期徒刑肆月，如易科罰金，
以新臺幣壹仟元折算壹日；又施用第二級毒品，累犯，處有期徒
刑肆月，如易科罰金，以新臺幣壹仟元折算壹日。應執行有期徒
刑陸月，如易科罰金，以新臺幣壹仟元折算壹日。
    事  實
一、乙○○前因初犯施用毒品案件，經觀察、勒戒後，認無繼續
    施用毒品之傾向，於民國93年12月16日經釋放出所，並由臺
    灣基隆地方法院檢察署檢察官於93年12月14日，以93年度毒
    偵字第2198號為不起訴處分確定。乃又因業務侵占案件，經
    本院於94年1 月12日，以93年度訴字第812 號判決有期徒刑
    六月確定；再二犯施用毒品案件，由臺灣基隆地方法院檢察
    署檢察官聲請逕以簡易判決處刑，經本院於94年5 月26日，
    以94年度基簡字第406 號判決有期徒刑三月確定；繼而三犯
    施用毒品案件，由臺灣新竹地方法院檢察署檢察官聲請逕以
    簡易判決處刑，經臺灣新竹地方法院於94年10月31日，以94
    年度竹簡字第938 號判決有期徒刑三月確定。嗣其所犯上開
    三罪，經合併計算執行期間，94年7 月31日發監執行、95年
    7 月13日執行完畢。乃乙○○猶不思戒除毒癮，復基於施用
    第二級毒品安非他命類（安非他命暨甲基安非他命）之各別
    犯意，分別於96年6 月10日中午12時左右、96年7 月28日晚
    間7 時左右，在基隆市○○區○○街之綽號「石頭」友人住
    處，將安非他命類置放在自行組裝之吸食器內燒烤使生霧化
    白煙再以口鼻吸食，藉以施用第二級毒品安非他命類2 次。
    嗣為警分別於96年6 月11日下午3 時23分、96年7 月29日凌
    晨2 時，通知乙○○到場採尿送驗，乃其結果均呈安非他命
    暨甲基安非他命陽性反應，始悉上情。
二、案經基隆市警察局第三分局移送臺灣基隆地方法院檢察署檢
    察官偵查起訴。
    理  由
壹、程序事項
一、查刑事訴訟法第二百八十四條之一：「除簡式審判程序、簡
    易程序及第三百七十六條第一款、第二款所列之罪之案件外
    ，第一審應行合議審判。」業於本案繫屬（96年9 月19日）
    以前經公布施行。兼以本案起訴罪名，核與刑事訴訟法第三
    百七十六條第一款、第二款之規定相符，是其當有首開規定
    之適用，即其法院組織應為獨任審判無誤。
二、次查，本案被告乙○○所犯者，非為死刑、無期徒刑、最輕
    本刑為三年以上有期徒刑之罪或高等法院管轄之第一審案件
    ；兼以被告業於準備程序進行中，就被訴事實為有罪之陳述
    ，本院乃告知其簡式審判程序之旨，並於聽取公訴人及被告
    之意見後，依刑事訴訟法第二百七十三條之一第一項規定，
    裁定改行簡式審判程序。準此，本案當亦有刑事訴訟法第一
    百五十九條第二項前段，「不受傳聞證據法則拘束」之例外
    性規定之適用。
貳、實體事項
一、前揭事實業據被告乙○○於本院審理時坦承在卷；且被告前
    、後2 次經通知到場所採集之尿液檢體，經基隆市警察局第
    三分局送請臺灣檢驗科技股份有限公司以氣相層析質譜儀法
    為確認檢驗之結果，均呈安非他命暨甲基安非他命陽性反應
    ，此亦有臺灣檢驗科技股份有限公司96年7 月6 日CH/2007/
    61064 號濫用藥物尿液檢驗報告暨應受尿液採驗人尿液檢體
    採集送驗紀錄表、臺灣檢驗科技股份有限公司96年8 月13日
    CH/2007/71944 號濫用藥物尿液檢驗報告暨應受尿液採驗人
    尿液檢體採集送驗紀錄表各1 件在卷可憑；參之以酵素免疫
    分析或薄層定性分析等方式為初步篩檢者，檢驗結果雖有相
    當程度偽陽性之可能，然以氣（液）相層析、質譜分析之儀
    器為交叉確認者，檢驗結果出現偽陽性之機率則極低，因而
    具有公信力，核足為對涉嫌人不利之認定；暨安非他命類經
    口服投與後，70% 約於24小時以內自尿液中排出，90% 則於
    96小時以內自尿液中排出，是實務目前固衡常以尿液檢測判
    斷受驗者曾否施用毒品，惟鑑於國內現階段針對尿液所檢測
    者，僅為該尿液是否呈安非他命類陽性反應而已，至其實際
    投與量之多寡，則每因安非他命之檢出與個人投與方式、投
    與量、體質、採尿時間，乃至檢驗儀器之精密度等諸多因素
    息息相關，而無從憑以精確推斷，遑論進而據以回推（自受
    驗者採集尿液之時間回推）其精確之投與時間。然則，自受
    驗者口服投與後所得檢測出安非他命之通常時間推斷，其投
    與時間距離其採尿時間最長可能不會超過4 日。此復曾經行
    政院衛生署藥物食品檢驗局以81年2 月8 日（）藥檢壹字
    第001156號函釋在案。勾稽以觀，足見被告於本院審理時之
    任意性自白，與事實相符，堪可採信。再者，被告前因初犯
    施用毒品案件，經觀察、勒戒後，認無繼續施用毒品之傾向
    ，於93年12月16日經釋放出所，並由臺灣基隆地方法院檢察
    署檢察官於93年12月14日，以93年度毒偵字第2198號為不起
    訴處分確定；乃又二犯施用毒品案件，由臺灣基隆地方法院
    檢察署檢察官聲請逕以簡易判決處刑，經本院於94年5 月26
    日，以94年度基簡字第406 號判決有期徒刑三月確定（已執
    畢，詳前述）；繼而三犯施用毒品案件，由臺灣新竹地方法
    院檢察署檢察官聲請逕以簡易判決處刑，經臺灣新竹地方法
    院於94年10月31日，以94年度竹簡字第938 號判決有期徒刑
    三月確定（已執畢，詳前述）。觀諸卷附之臺灣高等法院被
    告前案紀錄表、前揭不起訴處分書、刑事判決所載內容自明
    。從而，本案事證明確，被告於初犯施用毒品案件之五年以
    內，再犯施用毒品之犯行，堪可認定，應依法論科。
二、論罪科刑：
  (一)查海洛因、安非他命類分別係毒品危害防制條例所列管之第
    一級、第二級毒品，此為該條例第二條第二項第一款、第二
    款所明定。按犯毒品危害防制條例第十條之罪（施用毒品罪
    ）者，檢察官應聲請法院裁定，令被告入勒戒處所觀察、勒
    戒，經勒戒處所陳報，認受觀察、勒戒人無繼續施用毒品傾
    向者，應即釋放，並為不起訴之處分；認有繼續施用毒品傾
    向者，即應聲請法院裁定令入戒治處所強制戒治，俟強制戒
    治期滿釋放，再為不起訴之處分。惟依上揭規定觀察勒戒或
    強制戒治執行完畢釋放後，五年內再犯毒品危害防制條例第
    十條之罪（施用毒品罪）者，檢察官即應依法追訴，毒品危
    害防制條例第二十條第一項、第二項、第二十三條第二項分
    別定有明文。
  (二)核被告於初犯施用毒品案件以後之五年以內，復先、後於96
    年6 月10日中午12時左右、96年7 月28日晚間7 時左右，分
    別犯施用第二級毒品安非他命類之行為，均係犯毒品危害防
    制條例第十條第二項之施用第二級毒品罪。被告持有第二級
    毒品安非他命類之低度行為，應為施用第二級毒品之高度行
    為所吸收，不另論罪。
  (三)查起訴書雖誤繕被告施用毒品之時間、地點，然此業據蒞庭
    檢察官於未變動其社會基本事實同一性之前提下，當庭更正
    如本判決事實欄之所載，此有本院審判筆錄在卷可稽；核此
    更正範圍，亦無礙於原起訴所特定之事實。本於檢察一體之
    原則，本院當以蒞庭檢察官所到庭更正者，為起訴所指之犯
    罪時、地。
  (四)被告所犯之前後2 起施用第二級毒品罪，犯意各別、行為互
    殊，應予分論併罰。
  (五)查被告曾有如前所述之犯罪科刑及刑之執行情形，此有臺灣
    高等法院被告前案紀錄表在卷可稽，其於有期徒刑執行完畢
    後，五年以內，故意再犯本起最重本刑有期徒刑以上之罪，
    為累犯，應依刑法第四十七條第一項規定，就其所犯各罪分
    別加重其刑。
  (六)本院審酌被告犯罪之動機、吸食頻率、曾有施用毒品之前科
    仍不知戒除，惟慮及其犯後坦承犯行、所犯乃戕害自己身心
    健康，尚未危及他人等一切情狀，分別量處如主文所示之刑
    ，併分別諭知易科罰金之折算標準暨定其應執行之刑。
  (七)末以，犯罪在96年4 月24日以前，且所犯復非「中華民國九
    十六年罪犯減刑條例第三條第一項所列各罪且經宣告死刑、
    無期徒刑或逾有期徒刑一年六月之刑」者，方得適用中華民
    國九十六年罪犯減刑條例第二條第一項第三款規定，減其刑
    期或金額二分之一。茲就本案而論，被告既係分別於96年6
    月10日、96年7 月28日實行本案犯罪，詳如前述，則其當與
    旨揭減刑要件不符，而無從邀此減刑之寬典。從而，本案顯
    然不在應依中華民國九十六年罪犯減刑條例第二條第一項第
    三款予以減刑之列，併此指明。
據上論斷，應依刑事訴訟法第二百八十四條之一、第二百七十三
條之一第一項、第二百九十九條第一項前段，毒品危害防制條例
第二十三條第二項、第十條第二項，刑法第十一條前段、第四十
七條第一項、第四十一條第一項前段、第五十一條第五款，判決
如主文。
本案經檢察官甲○○到庭執行職務。
中　　華　　民　　國　　96　　年　　10　　月　　17　　日
                  刑事第四庭法  官  王慧惠
以上正本證明與原本無異。
如不服本判決應於收受本判決後10日內向本院提出上訴書狀，其
未敘述上訴理由者，並得於提起上訴後10日內向本院補提理由書
狀（均須按他造當事人之人數附繕本）「切勿逕送上級法院」。
中　　華　　民　　國　　96　　年　　10　　月　　17　　日
                            書記官  王一芳
附錄論罪法條：
毒品危害防制條例第10條第2項
施用第二級毒品者，處 3 年以下有期徒刑。
